臺灣臺北地方法院交通事件裁定　　　 100年度交聲字第2052號
原處分機關　交通部公路總局臺北區監理所蘆洲監理站
異　議　人
即受處分人　陳紀琇菁
上列異議人即受處分人因違反道路交通管理處罰條例案件，對於
交通部公路總局臺北區監理所蘆洲監理站民國97年9 月12日所為
之處分（原處分案號：北監蘆字第裁46-A1A126743號），聲明異
議，本院裁定如下：
    主  文
原處分撤銷，發回交通部公路總局臺北區監理所蘆洲監理站。
    理  由
一、按逕行舉發，應按已查明之資料填註車牌號碼、車輛種類、
    車主姓名及地址，並於通知單上方空白處加註逕行舉發之文
    字後，由舉發機關送達被通知人；又逕行舉發者，其應到案
    之日期距舉發日為30日；違反道路交通管理事件行為人，未
    依規定自動繳納罰鍰，或未依規定到案聽候裁決，處罰機關
    應依基準表於舉發違反道路交通管理事件通知單送達且逾越
    應到期限60日之3 個月內，逕行裁決之，違反道路交通管理
    事件統一裁罰基準及處理細則第11條第1項第4款、第15條、
    第44條第1項分別定有明文（依行政罰法第5條規定，因民國
    96年9月21日修正後第44條第1項前段規定，與修正前規定內
    容相較，僅單純文字上修改，無利與不利於受罰者之情形，
    逕適用修正前即裁處時之規定，在此說明）。故依前揭規定
    ，舉發違反道路交通管理事件通知單應先由舉發機關合法送
    達受處分人，受處分人無正當理由未依該舉發通知單上所載
    應到案日期為罰鍰之繳納或到案聽候裁決時，處罰機關始得
    依違反道路交通管理事件統一裁罰標準表逕行裁決之，易言
    之，倘舉發違反道路交通管理事件通知單，未經合法送達受
    處分人，處罰機關即逕行裁決，其裁決程序顯非合法。
二、次按處理違反道路交通管理事件，有關文書送達之規定，依
    行政程序法之規定；送達，於應受送達人之住居所、事務所
    或營業所為之；於應送達之處所不獲會晤應受送達人時，得
    將文書付與有辨別事理能力之同居人、受僱人或應送達處所
    之接收郵件人員；送達，不能依前二條規定為之者，得將文
    書寄存送達地之地方自治或警察機關，並作送達通知書兩份
    ，一份黏貼於應受送達人住居所、事務所、營業所或其就業
    處所門首，另一份交由鄰居轉交或置於該送達處所信箱或其
    他適當位置，以為送達；前項情形，由郵政機關為送達者，
    得將文書寄存於送達地之郵政機關，違反道路交通管理事件
    統一裁罰基準及處理細則第5條、行政程序法第72條第1項、
    第73條第1項、第74條第1、2項亦分別定有明文。
三、原處分意旨略以：異議人即受處分人（下稱受處分人）陳紀
    琇菁騎乘車牌號碼XSU-402號之普通重型機車，於民國97年2
    月18日中午12時05分許，在臺北市○○區○○路2段107-6號
    前與行人鄧嬡玲發生交通事故，經臺北市政府警察局交通警
    察大隊審核小組於肇事原因研判後，發現受處分人有「駕駛
    汽車未隨身攜帶駕駛執照」之違規，依違反道路交通管理事
    件統一裁罰基準及處理細則第6條第2項規定，以受處分人違
    反道路交通管理處罰條例第25條第3 款，逕依職權製單舉發
    ，嗣因受處分人未遵期到案繳納罰鍰或陳述意見，經舉發單
    位（即臺北市政府警察局交通警察大隊）將案件移送至交通
    部公路總局臺北區監理所蘆洲監理站（下稱原處分機關），
    原處分機關複查電腦駕駛檔發現，受處分人於77年7月22 日
    考領輕型機車駕駛執照，有效日至83年8月5日，迄今未換領
    ，且並無考領普通重型機車駕駛執照，竟駕駛普通重型機車
    於路上行駛，遂依道路交通管理處罰條例第7條、第8條暨違
    反道路交通管理事件統一裁罰基準及處理細則第6 條、第10
    條、第30條規定，將上揭舉發通知單補正為「違反同條例第
    22條第1項第6款之領有輕型機器腳踏車駕駛執照駕駛重型機
    器腳踏車」及「第22條第1項第7款駕駛執照逾有效期間仍駕
    車」且逾越應到案期限60日以上，裁處受處分人罰鍰各新臺
    幣（下同）3,600 元，合計7,200 元，並於97年9 月19日，
    以寄存送達之方式，送達於受處分人之戶籍地（即臺北大安
    區○○街258 之1 號4 樓）（此部分送達不合法，詳如後述
    ）。因受處分人仍未繳納罰鍰，原處分機關乃於100 年1 月
    18日移送法務部行政執行署士林行政執行處執行。受處分人
    始於100 年8 月30日，以「未收受紅單」為由，提出本件聲
    明異議等情，此有交通部公路總局臺北區監理所蘆洲監理站
    97年9 月12日北監蘆字第裁46-A1A126743號裁決書及其送達
    證書影本各1 件、交通部公路總局臺北區監理所蘆洲監理站
    行政執行案件移送書影本1 紙、臺北市政府警察局北市警交
    大字第A1A126743 號舉發違反道路交通管理事件通知單影本
    1 件（見本院卷第6 至8 頁）在卷可稽。
四、本件聲明異議意旨略以：伊並沒有收到紅單，亦未收到裁決
    書，不知被裁罰之事，直至被移送行政執行處強制執行才知
    此事，爰依法聲明異議等語。
五、經查：
  (一)受處分人機車駕照基本資料表上所載之地址，雖係新北市○
    ○區○○街357巷104號，有該資料表影本1 紙在卷可稽（見
    本院卷第3 頁），惟自受處分人之個人戶籍資料查詢結果觀
    之，受處分人從未設籍於新北市三重區（舊稱臺北市三重市
    ○○○街357巷104號，此有受處分人個人戶籍資料查詢結果
    表附卷可查（見本院卷第9 頁），亦無任何積極事證證明受
    處分人實際居住於上址。
  (二)本件違反道路交通管理事件舉發通知單，係由臺北市政府警
    察局交通警察大隊於97年3月4日，以限時掛號方式郵寄至臺
    北縣三重市○○街357巷104號址，但因郵務人員查無此址而
    將該舉發通知單退回舉發單位，此有臺北市政府警察局交通
    警察大隊100年9月21日北市警交大事字第10031917400號函1
    份及遭退回之原舉發通知單正本1 份在卷可參（見本院卷第
    18至19頁），且就卷內現存之資料觀之，舉發單位亦未曾再
    向受處分人當時之戶籍地即臺北市○○區○○街258之1 號4
    樓送達，故本件原舉發通知單於原處分機關逕行裁決前，難
    認已合法送達於受處分人，堪可認定。而原處分機關之裁決
    書裁決日期為97年9月12日，並於同年月19 日郵寄至臺北市
    ○○區○○街258之1號4 樓址，但因未獲會晤本人，亦無受
    領文書之同居人、受僱人或應受送達處所接收郵件人員，而
    將該送達文書寄存於臺北郵局96支局，並作送達通知書2 份
    ，1份黏貼於應受送達人住居所門首，1份置於該受送達處所
    箱或其他適當位置，以為送達等情，有交通部公路總局臺北
    區監理所蘆洲監理站送達證書影本1 紙附卷可稽（見本院卷
    第7 頁），然受處分人於97年9月9日已將戶籍遷入至臺北市
    ○○區○○街164 號，因此，原處分機關未對受處分人當時
    之戶籍地址為送達，是以，受處分人異議所稱其並未收到本
    件舉發通知單及原處分機關之裁決書乙事，據卷存證據，尚
    非虛妄。
  (三)交通違規事件之裁決，必須該違規事件業經合法舉發為前提
    ；於逕行舉發之案件，猶須將舉發通知單送達於違規人，始
    生舉發之效力，此道路交通管理處罰條例第9 條、違反道路
    交通管理事件統一裁罰基準及處理細則第11條可資參照，是
    以，受處分人在未接獲舉發通知單，無從可得知悉其被舉發
    違規內容之情形下，即遭裁罰，已喪失其就被舉發違規事實
    陳述意見之機會及利益，本件原處分機關之裁決處分自非適
    法，且影響人民權利至鉅。
六、綜上所述，本件舉發通知單，既未能認已有合法送達於受處
    分人，業如前述，揆諸前揭說明，站在保護受處分人訴訟權
    之立場，原處分機關即不得逕行裁決，原處分機關因誤認受
    處分人自83年6月24 日後之戶籍地址皆為臺北市○○區○○
    街258之1號4樓，而將97年9月12日北監蘆字第裁46-A1A1267
    43號裁決書依該址予以寄送，且誤以為於97年9月19 日業以
    寄存送達方式合法送達受處分人，然因該裁決書之送達自始
    即不合法，本無從以受處分人未於97年9月19 日之翌日（20
    日）起算20日內聲明異議，而認其遲誤法定期間，又本件裁
    決程序既顯有違誤，如前所述，從而，本件受處分人之異議
    ，即非無理由，自應由本院將原處分撤銷，又為使前述程序
    補足，應發回由原處分機關另為適法之處置，以求完備。
七、據上論斷，應依道路交通事件處理辦法第19條，裁定如主文
    。
中    華    民    國   100    年    11    月    11    日
                  交通法庭法  官  陳雯珊
上正本證明與原本無異。
如不服本裁定，應於裁定送達後5日內向本院提出抗告狀。
                          書記官  馬正道
中    華    民    國   100    年    11    月    14    日